【裁判字號】    89,易緝,26
【裁判日期】    891226
【裁判案由】    詐欺等
【裁判全文】
臺灣基隆地方法院刑事判決                          八十九年度易緝字第二六號
    公  訴  人  台灣基隆地方法院檢察署檢察官
    被      告  甲○○
右列被告因詐欺等案件，經檢察官提起公訴（八十七年度偵字第四三四五號），本院
判決如左：
    主  文
甲○○動產交易之債務人，意圖不法之利益，將標的物移轉，致生損害於債權人，處
拘役肆拾日，如易科罰金以參佰元折算壹日。
    事  實
一、甲○○於民國八十六年十一月二十五日，向裕融企業股份有限公司（下稱裕融公
    司）購買一九九七年份、日產廠牌、車牌ＣＷ─一四九五號自用小客車乙輛，總
    價款為新台幣（下同）六十七萬零二百十六元，除頭期款十七萬五千元外，其餘
    四十九萬五千二百十六元，自八十六年十二月十五日起至八十九年十一月二十五
    日，每月一期，期付一萬三千七百五十六元，並訂立動產擔保交易附條件買賣契
    約，約定甲○○為動產擔保交易之債務人，標的物存放地點為基隆市○○路四二
    一巷八五號之三，於價金未付清之前，標的物所有權仍屬出賣人所有，買受人僅
    得依約占有使用，不得任意遷移、出賣、出質、移轉、抵押或為其他處分。詎其
    取得標的物後越二日即同年月二十七日，即意圖不法利益，向台北市監理處北區
    分處聲請補發車籍登記書，並同時辦理移轉與簡志宏，而該分期價款由保證人甲
    ○○續繳六期即八萬二千五百三十六元外，餘款自八十六年六月起即拒不繳付，
    致債權人裕融公司追索無著受有損害。
二、案經被害人裕融公司訴由台灣基隆地方法院檢察署檢察官偵查起訴。
    理  由
一、訊據被告對於取得前揭自用小客車占有後，即予以處分移轉他人等情坦承不諱，
    惟辯稱，該車係被地下錢莊取去抵債，伊並無意圖不法而將標的物處分云云。經
    查：被告於取得上開自用小客車後二日，即將其自身（即車主）之身份證明文件
    交予他人辦理車籍移轉登記，有台北市監理處北市監北字第八七六九０四０九０
    ０號函所檢送之汽車過戶登記書及異動登記書等文件足憑。次按附條件買賣者，
    謂買受人先占有動產之標的物，約定至支付一部，或全部價金，或完成特定條件
    時，始取得標的物所有權之交易，動產擔保交易法第二十六條定有明文。查本件
    車輛係動產擔保交易之標的物，有卷附附條件買賣契約書可按，該契約既約定未
    付清價金前，標的物所有權仍屬出賣人所有，而被告於本院審理中復自承係付頭
    期款及七個月之價金，後因無錢就沒付（見八十九年十月二十六日筆錄）等語，
    被告既未付清買賣價金，自未取得該標的物所有權。被告尚未取得所有權，即無
    權處分標的物於先，嗣又未依約給付買賣價金於後，其有不法利益之意圖甚明。
    所稱並無意圖處分標的物，洵無足採。其犯罪事證明確，犯行堪以認定，應依法
    論科。
二、查被告為動產擔保交易之債務人，其意圖不法利益，將標的物出賣，且拒不繳付
    價金，致生損害於債權人，已如前述，核被告所為，係犯動產擔保交易法第三十
    八條之罪。至公訴意旨另指被告上開所為，亦涉犯刑法第三百三十九條第一項詐
    欺取財罪嫌。然按刑法詐欺罪之構成以行為人於行為之初，主觀上有不法所有意
    圖及詐欺之故意，客觀上施行詐術使人陷於錯誤而交付財物始克相當。經查被告
    於購車伊始即已繳付頭期款十七萬五千元，嗣將汽車移轉他人後猶繳納六期合計
    八萬二千五百三十六元，顯見其購車之初應無不法所有意圖及詐欺故意。又查被
    告購買系爭自用小客車為供交通工具使用，業據其於本院調查中陳述在卷（見八
    十九年十月二十六日、十一月四日筆錄），且與擔任保證人之吳文豐於偵查中之
    證述情節相符（見偵查卷二十四頁），尚難遽謂有何施行詐術行為。此外，並無
    其他積極之證據，足以證明被告有何詐欺犯行，而公訴人認與前揭論罪科刑之動
    產擔保交易法部分，有方法結果牽連之裁判上一罪關係，茲不另為無罪之諭知。
    爰審酌被告品行、犯罪動機及其犯罪後業已清償部分價金，並與告訴人達成和解
    ，有和解書在卷可按，量處如主文所示之刑，並諭知易科罰金之折算標準示懲。
據上論斷，應依刑事訴訟法第二百九十九條第一項前段、動產擔保交易法第三十八條
、刑法第十一條前段、第四十一條、罰金罰鍰提高標準條例第一條前段、第二條判決
如主文。
本案經檢察官周啟勇到庭執行職務。
中      華      民      國      八十九      年    十二    月    二十六  日
                                      臺灣基隆地方法院刑事第二庭
                                              法  官  邱  志  平
右正本證明與原本無異。
對於本件判決如有不服，應於收受送達後十日內，向本院提出上訴書狀，上訴於臺灣
高等法院，並按他造當事人之人數附具繕本。
                                              書記官  彭  淑  芳
中      華      民      國      八十九      年    十二    月    二十八  日
附錄論罪法條：
動產擔保交易法第三十八條：
動產擔保交易之債務人，意圖不法之利益，將標的物遷移、出賣、出質、移轉、抵押
或為其他處分，致生損害於債權人者，處三年以下有期徒刑、拘役或科或併科六千元
以下之罰金。


司法院資訊處製作；財團法人民間司法改革基金會備份。
